臺灣彰化地方法院刑事判決　　　　　　 100年度簡上字第55號
上　訴　人　臺灣彰化地方法院檢察署檢察官
被　　　告　陳淑珍
上列上訴人因被告詐欺案件，不服本院民國99年12月6日99年度
簡字第1923號第一審簡易判決（聲請簡易判決處刑案號：99年度
偵字第6783號），提起上訴，本院管轄之第二審合議庭判決如下
：
    主  文
原判決撤銷。
陳淑珍幫助意圖為自己不法之所有，以詐術使人將本人之物交付
，處有期徒刑肆月，如易科罰金，以新臺幣壹仟元折算壹日，緩
刑貳年，並應向被害人朱呈原支付財產上之損害賠償新臺幣貳萬
玖仟玖佰捌拾玖元，給付方法為如附件貳即本院玖拾玖年拾月拾
壹日調解程序筆錄所載之給付方式；另應向被害人曾虹蓉支付財
產上之損害賠償新臺幣伍仟元，給付方法為如附件即本院玖拾
玖年拾月拾壹日調解程序筆錄所載之給付方式；又應向被害人許
卉儀支付財產上之損害賠償新臺幣玖仟元，給付方法為於玖拾玖
年拾壹月貳拾捌日給付新臺幣伍仟元，於玖拾玖年拾貳月拾伍日
前給付新臺幣肆仟元。
    事  實
一、陳淑珍預見帳戶提供予他人使用，因該帳戶所有人名義與實
    際使用人不同，將可能作為不詳犯罪集團作為詐欺取財之犯
    罪工具，藉此躲避警方之追查，而在不違背其本意下，基於
    幫助犯罪集團成員涉犯詐欺取財行為之不確定犯意，於民國
    99年4月6日下午，前往彰化縣埤頭鄉某7—11超商，將其所
    有之臺灣中小企業銀行二林分行（下稱中小企銀二林分行）
    存摺（帳號：050—00000000000）、提款卡寄送予綽號「阿
    賢」之姓名年籍不詳成年男子，欲以每月新臺幣（下同）8
    千元之代價出租，並於99年4月8日或9日，確認綽號「阿賢
    」已先行匯款3千元（其中2千元為第1星期之租金，另1千元
    為開戶存入之金額）至其開立之其他金融帳戶後，即將上開
    帳戶之提款卡密碼告知綽號「阿賢」之男子，以此方式幫助
    他人實施詐欺取財。嗣後，綽號「阿賢」之男子即與所屬詐
    欺集團成員基於共同意圖為自己不法所有之犯意聯絡，分別
    為下列詐欺取財行為：
  (一)由該詐欺集團某成員於99年4月9日19時30分許，以電話聯絡
    朱呈原，佯稱奇摩購物網站人員，因朱呈原在該網站購物後
    ，付款方式誤設為分期付款，為避免銀行每月扣款，必須要
    去自動櫃員機操作匯款，致朱呈原陷於錯誤，隨即於同日晚
    間，依指示將29,989元匯入對方提供之陳淑珍上開銀行帳戶
    內。
  (二)該詐欺集團某成員於99年4月9日19時許，以電話聯絡許卉儀
    ，佯稱shopping99購物網網站人員，因許卉儀在該網站購物
    後，付款方式誤設為分期付款，為避免銀行每月扣款，必須
    要去自動櫃員機操作匯款，致許卉儀陷於錯誤，隨即於同日
    晚間，依指示將29,989元匯入對方提供之陳淑珍上開銀行帳
    戶內。
  (三)該詐欺集團某成員於99年4月9日19時許，以電話聯絡曾虹蓉
    ，佯稱某購物網站人員，因曾虹蓉在該網站購物後，付款方
    式誤設為分期付款，為避免銀行每月扣款，必須要去自動櫃
    員機操作匯款，致曾虹蓉陷於錯誤，隨即於同日晚間，依指
    示將29,989元匯入對方提供之陳淑珍上開銀行帳戶內。嗣因
    朱呈原、許卉儀、曾虹蓉於匯款後發覺有異，始知受騙，而
    報警查獲上情。
二、案經朱呈原、許卉儀、曾虹蓉訴由彰化縣警察局芳苑分局報
    告臺灣彰化地方法院檢察署檢察官偵查起訴。
    理  由
壹、程序部分
一、查被告陳淑珍所為不利於己之陳述，並無出於強暴、脅迫、
    利誘、詐欺、疲勞訊問、違法羈押或其他不正之方法，亦非
    違反法定障礙事由經過期間不得訊問或告知義務之規定而為
    ，依刑事訴訟法第156條第1項、第158條之2規定，應認均有
    證據能力。
二、按被告以外之人於審判外之言詞或書面陳述，除法律有規定
    者外，不得作為證據，刑事訴訟法第159 條第1 項固有明文
    ，惟被告以外之人於審判外之陳述，雖不符合同法第159 條
    之1 至第159 條之4 規定，但經當事人於審判程序同意作為
    證據，法院審酌該言詞陳述或書面陳述作成時之情況，認為
    適當者，亦得為證據，當事人、代理人或辯護人於法院調查
    證據時，知有第159 條第1 項不得為證據之情形，而未於言
    詞辯論終結前聲明異議者，視為有前項之同意，此觀同法第
    159 條之5 規定即明。查本判決後開引用各該被告以外之人
    於審判外之陳述（包含書面陳述），皆屬傳聞證據，惟當事
    人雖知上開證據資料為傳聞證據，仍對各該證據資料均表示
    同意或無意見而不予爭執，且迄至言詞辯論終結前亦未再聲
    明異議，本院審酌上開證據資料製作時之情況尚無違法不當
    等瑕疵，且與本案具有關連性，認為以之作為證據應屬適當
    ，揆諸前開規定，爰逕依刑事訴訟法第159 條之5 規定，認
    前揭證據資料均具有證據能力。
三、後述所引用之非供述證據，無傳聞法則之適用，本院審酌該
    等證據作成及取得之程式均無違法之處，且與本案具有關連
    性，是後述所引用證據之證據能力均無疑義，合先敘明。
貳、實體部分
一、上揭犯罪事實，業據被告陳淑珍於警詢、偵訊及本院審理時
    坦承不諱，核與證人即告訴人朱呈原、許卉儀、曾虹蓉於警
    詢之證述相符，並有中小企銀二林分行帳戶個資檢視表1紙
    、告訴人朱呈原、許卉儀、曾虹蓉分別匯款轉帳至被告前揭
    帳戶之國泰世華銀行、郵政自動櫃員機交易明細表共3張、
    內政部警政署反詐騙諮詢專線紀錄表2紙、內政部警政署反
    詐騙案件紀錄表1紙等在卷可稽，足認被告自白與事實相符
    。又按金融交易常以存摺、提款卡、密碼等為認證依據，而
    存款帳戶、存摺及金融卡等，係供個人從事社會經濟活動流
    通資金之用，具有專屬性，且關涉個人財產權益及信用，倘
    有不明金錢來源，甚而攸關個人法律責任，難認有流通使用
    之可能，縱有特殊情況需交付他人使用，亦必深入瞭解用途
    及合理性後，再行提供使用，方符常情；況近來類如刮刮樂
    、退稅、中獎、代工及盜刷信用卡轉帳等詐騙案件層出不窮
    ，詐騙集團多利用他人之人頭帳戶為匯款出入帳戶，不僅廣
    為媒體所披載，亦經政府各機關一再宣導提醒注意，並在金
    融機構內或所設自動提款機置有警示標語或轉帳警示畫面，
    再衡諸現今社會資訊流通之普及程度，顯見倘有陌生人不以
    自己名義申請開立帳戶，反向不特定人收取金融機構帳戶使
    用，帳戶所有人必當懷疑其收取帳戶之目的即在於遂行詐取
    財物等不法犯行，被告亦自承出租上開帳戶存摺、提款卡，
    足認被告將上開帳戶之存摺、提款卡及密碼交付予「阿賢」
    時，可預見該人將該帳戶之存摺、提款卡用以實施詐欺取財
    犯行，且該人利用上開帳戶詐取財物，並未違背被告本意，
    是被告主觀上應具有幫助他人詐取財物之不確定故意甚明。
    綜上，本案事證明確，被告犯行堪以認定，應依法論科。
二、論罪科刑之理由
  (一)查上開真實姓名、年籍不詳之綽號「阿賢」成年男子及與其
    具有詐欺取財犯意聯絡之人，意圖為自己不法之所有，以詐
    術使告訴人、被害人陷於錯誤，而交付財物，核係犯刑法第
    339條第1項詐欺取財罪。又按刑法上之幫助犯，係指以幫助
    之意思，對於正犯資以助力，而未參與實施犯罪之行為者而
    言（最高法院49年臺上字第77號判例參照），被告提供上開
    帳戶存摺、提款卡及密碼予他人，供他人作為上開詐欺取財
    犯行之工具，顯係基於幫助他人詐欺取財之犯意為之，且其
    提供存摺、提款卡及密碼予他人之行為，屬刑法詐欺取財罪
    構成要件以外之行為，其既以幫助他人犯罪之意思而參與犯
    罪構成要件以外之行為，且在無證據證明被告係以正犯而非
    以幫助犯之犯意參與犯罪之情形下，依上開說明，應認其所
    為係幫助犯而非正犯行為。
  (二)核被告所為，係犯刑法第30條第1項、第339條第1項幫助詐
    欺取財罪。本案被告以一交付存摺、提款卡及密碼之幫助行
    為，侵害告訴人朱呈原、許卉儀、曾虹蓉之財產法益，乃一
    行為觸犯數罪名，為同種想像競合犯，應依刑法第55條之規
    定從一重處斷（最高法院99年度臺非字第90號、98年度臺非
    字第30號、97年度臺非字第566號、97年度臺非字第309號判
    決意旨可資參照）。又被告係幫助他人詐欺取財，屬幫助犯
    ，爰依刑法第30條第2項規定，減輕其刑。原審對被告論罪
    科刑，固非無見，惟原審認被告僅有一次販賣帳戶之行為，
    應僅論以單純一罪之見解，尚有未洽，檢察官上訴指摘原判
    決違誤，為有理由，應將原判決撤銷改判。爰審酌被告任意
    提供其金融機構帳戶予不法份子使用，其提供帳戶存摺、提
    款卡及密碼之行為非僅幫助詐騙者遂行詐財目的，同時減少
    詐欺者遭查獲之風險，愈使其肆無忌憚，加深犯罪之猖獗，
    對於社會治安及他人財產權之危害不輕，及被告犯罪動機、
    生活狀況、智識程度等一切情狀，量處如主文第2項所示之
    刑，並諭知易科罰金之折算標準。末查被告前未曾因故意犯
    罪受有期徒刑以上刑之宣告，有卷附臺灣高等法院被告前案
    紀錄表可參，其因一時失慮而犯此罪，犯後已表悔意，並與
    告訴人朱呈原、曾虹蓉成立調解及與許卉儀達成和解，有本
    院99年度司斗調字第51、52號調解程序筆錄2份、和解書1份
    在卷足憑，經此刑之宣告，當足促其警惕，信無再犯之虞，
    本院認上開宣告之刑，以暫不執行為適當，爰依刑法第74條
    第1項第1款之規定宣告緩刑2年，以啟自新。並依刑法第74
    條第2項第3款之規定，諭知被告應向被害人朱呈原、許卉儀
    、曾虹蓉支付如主文第2項所示之損害賠償，以促使被告能
    確實履行上開調解內容。
據上論斷，應依刑事訴訟法第455條之1第1項、第3項、第369條
第1項前段、第364條、第299條第1項前段，刑法第30條第1項前
段、第2項、第339條第1項、第55條、第41條第1項前段、第74條
第1項第1款、第2項第3款，刑法施行法第1條之1第1項、第2項前
段，判決如主文。
本案經檢察官楊聰輝到庭執行職務
中    華    民    國    100    年    3    月    29    日
                  刑事第九庭    審判長法  官  蕭文學
                                      法  官  黃齡玉
                                      法  官  鮑慧忠
以上正本證明與原本無異。
本件不得上訴。
中    華    民    國   100    年    3     月    29    日
                                      書記官  卓俊杰
附錄本案論罪科刑法條全文：
中華民國刑法第339條
（普通詐欺罪）
意圖為自己或第三人不法之所有，以詐術使人將本人或第三人之
物交付者，處 5 年以下有期徒刑、拘役或科或併科 1 千元以下
罰金。
以前項方法得財產上不法之利益或使第三人得之者，亦同。
前二項之未遂犯罰之。